臺灣臺中地方法院民事判決　九十一年度訴字第一九七○號
　　原　　　告　日祥冷凍食品股份有限公司
　　法定代理人　甲○○
　　被　　　告　丙○○
　　　　　　　　丁　○
右當事人間給付票款等事件，本院判決如左：
    主      文
被告丙○○、乙○○應於繼承其被繼承人蔡文淼遺產之範圍限度內，連帶給付原告新
台幣參佰肆拾伍萬零捌佰伍拾元，及自如附表所示利息起算日起至清償日止，按週年
利率百分之六計算之利息。
原告其餘之訴駁回。
訴訟費用由原告負擔四分之一，餘由被告丙○○、乙○○連帶負擔。
本判決第一項得假執行。
原告其餘假執行之聲請駁回。
    事      實
甲、原告方面：
  一、聲明：(一)被告丁○應給付原告新台幣（下同）二百二十一萬四千四百零五元，
      及自起訴狀繕本送達翌日起至清償日止，按週年利率百分之五計算之利息。(二)
      被告丙○○、乙○○應於繼承其被繼承人蔡文淼遺產之範圍限度內，連帶給付
      原告三百四十五萬零八百五十元及自如附表所示利息起算日起至清償日止，按
      週年利率百分之六計算之利息。(三)第一項聲明願供擔保宣告假執行。(四)第二項
      聲明請依職權宣告假執行。
  二、陳述：
    (一)被告丁○與訴外人蔡文淼（已於民國九十一年一月三日死亡，被告丁○、丙○
      ○、乙○○為其法定繼承人，被告丁○已辦妥拋棄繼承，被告乙○○已辦妥限
      定繼承在案）共同向原告購買漁貨品，原告已依約給付漁貨，然被告丁○與訴
      外人蔡文淼則尚積欠原告貨款四百四十二萬八千八百一十元，其中三百四十五
      萬零八百五十元，案外人蔡文淼則簽發如附表所示之支票十張交與原告收執，
      然原告屆期提示均遭退票。
    (二)因被告丁○與訴外人蔡文淼係共同向原告購買漁貨，積欠貨款四百四十二萬八
      千八百一十元未還，依民法第二百七十一條之規定，被告丁○應負責給付二百
      二十一萬四千四百零五元之責，爰依買賣關係為此請求。
    (三)原告執有案外人蔡文淼所簽發如附表所示之支票，合計三百四十五萬零八百五
      十元，屆期提示均遭退票，被告丙○○、乙○○為蔡文淼之繼承人，其等有為
      限定繼承，依票據關係及繼承關係，被告丙○○、乙○○二人於繼承被繼承人
      蔡文淼之遺產範圍內，經連帶給付原告上開票款。
  三、證據：提出出貨單影本十七件、支票及退票理由單影本各十件為證；並聲請訊
      問證人李敏勸、陳啟文。
乙、被告方面：
  壹、被告丁○部分：
    一、聲明：(一)駁回原告之訴。(二)如受不利判決，願供擔保免為假執行。
    二、陳述：
      (一)有關購買漁貨之事，是原告與蔡文淼之間的事情，所有漁貨都是蔡文淼買的
        ，被告丁○並沒有參與，不是買受人。
      (二)被告丁○會陪蔡文淼出去買貨，但實際上是蔡文淼在經營，被告丁○不是負
        責人，也不是共同訂貨人。
  貳、被告丙○○部分：
      未於言詞辯期日到場，亦未提出書狀作何聲明或陳述。
  參、被告乙○○未於最後言詞辯論期日到場，據其前到場所為之聲明及陳述如左：
    一、聲明：求為判決駁回原告之訴。
    二、陳述：本件蔡文淼死亡後，有辦理限定繼承。
丙、本院依職權調閱本院九十一年度繼字第一五九號拋棄繼承卷、本院九十一年度繼
    字第二０八號限定繼承卷。
    理      由
一、本件被告丙○○經合法通知，未於言詞辯論期日到場，被告乙○○經合法通知，
    未於最後言詞辯論期日到場，核無民事訴訟法第三百八十六條各款所列情形，爰
    依原告之聲請，由其一造辯論而為判決。
二、本件原告主張被告丁○與訴外人蔡文淼（已於九十一年一月三日死亡，被告丁○
    、丙○○、乙○○為其法定繼承人，被告丁○已辦妥拋棄繼承，被告乙○○已辦
    妥限定繼承在案）共同向原告購買漁貨品，原告已依約給付漁貨，然被告丁○與
    訴外人蔡文淼則尚積欠原告貨款四百四十二萬八千八百一十元，其中三百四十五
    萬零八百五十元，案外人蔡文淼則簽發如附表所示之支票十張交與原告收執，然
    原告屆期提示均遭退票，爰依買賣關係（被告丁○部分）、票據關係及繼承關係
    （被告丙○○、乙○○部分）提起本件訴訟等語。被告丁○則以：有關購買漁貨
    之事，是原告與蔡文淼之間的事情，所有漁貨都是蔡文淼買的，其會陪蔡文淼出
    去買貨，但實際上是蔡文淼在經營，被告丁○不是負責人，也不是共同訂貨人等
    語置辯。被告乙○○則以其已辦理限定繼承等語置辯。被告丙○○則未於言詞辯
    論期日到庭，亦未提出書狀作何聲明或陳述。
三、原告主張訴外人蔡文淼（已於九十一年一月三日死亡，被告丁○、丙○○、乙○
    ○為其法定繼承人，被告丁○已辦妥拋棄繼承，被告乙○○已辦妥限定繼承在案
    ）向原告購買漁貨品，原告已依約給付漁貨，然被告丁○與案外人蔡文淼則尚積
    欠原告貨款四百四十二萬八千八百一十元，其中三百四十五萬零八百五十元，訴
    案外人蔡文淼則簽發如附表所示之支票十張交與原告收執，然原告屆期提示均遭
    退票等事實，業據提出出貨單影本十七件、支票及退票理由單影本各十件為證，
    復為被告丁○及乙○○所不爭執，並經本院調閱本院九十一年度繼字第一五九號
    拋棄繼承卷、本院九十一年度繼字第二０八號限定繼承卷查閱無誤，自堪信為真
    實。茲有爭執者，係被告丁○是否有與訴外人蔡文淼向原告購買漁貨？及被告乙
    ○○為限定繼承後，本件應負如何之責任？經查：
  (一)按當事人主張有利於己之事實者，就其事實有舉證之責任，民事訴訟法第二百七
    十七條前段定有明文。原告主張本件被告丁○係與訴外人蔡文淼共同向原告購買
    漁貨之事實，已為被告丁○所否認，依法就該事實自應由原告負舉證責任。而就
    是否有共同買受之事實，原告聲請訊問之證人即原告公司會計李敏勸證稱：伊在
    日祥公司約五年多，被告方面都是以蔡文淼個人的名義訂貨，但丁○也有來過，
    店號是上興，後來才知道他們是夫妻，丁○打電話來訂貨都說他那裡是蔡文淼，
    要定漁貨，貨送到蔡文淼彰化的冷凍庫，收錢是司機在收等語；證人即原告公司
    司機陳啟文證稱：貨是伊在送，被告方面跳票後，就是伊在送貨並收現金貨款，
    有時跟丁○拿，有時跟蔡文淼拿，他們的店名是上興，上興的老闆是蔡文淼等語
    。則依證人所述，足認本件係訴外人蔡文淼個人（經營之商號店名為「上興」）
    向原告訂購漁貨，此事實亦為原告所明知，而被告丁○既係外文淼之妻，則在無
    其他特別事證之前提下，其代理蔡文淼打電話訂貨、收貨或代付貨款，應認係幫
    蔡文淼個人經營該事業而已，相關買賣之法律效果自應歸屬於蔡文淼本人（此觀
    諸民法第一百零三條之規定自明），而不應由被告丁○與蔡文淼共同負責，亦即
    ，就本件之漁貨買賣，原告依法亦只能向買受人蔡文淼有所請求，其主張被告丁
    ○係共同買受人，應秒就本件貨款負共同買受人責任云云，尚屬無據，應予駁回
    。
  (二)又民法第一千一百五十四條規定：「繼承人得限定以因繼承所得之遺產，償還被
    繼承人之債務（第一項）。繼承人有數人，其中一人主張為前項限定之繼承時，
    其他繼承人視為同為限定之繼承（第二項）。為限定之繼承者，其對於被繼承人
    之權利、義務，不因繼承而消滅（第三項）。」本件被告乙○○就被繼承人蔡文
    淼之遺產已依法聲請為限定繼承乙節，業經本院調閱本院九十一年度繼字第二０
    八號卷查閱無訛，依法該限定繼承之效力及於同為繼承人之被告丙○○，故被告
    丙○○與乙○○，得以因繼承所得之遺產，償還被繼承人之債務，然非謂可完全
    不繼承被繼承人之債務，故被告乙○○以其已為限定繼承為由，請求駁回原告之
    訴，尚無足取。而本件經查，被告丙○○、乙○○之被繼承人蔡文淼，生前曾簽
    發如附表所示之支票給原告收執，且原告屆期提示遭退票乙情，業如前述，則本
    件原告依票據關係及限定繼承之關係，請求被告丙○○、乙○○二人於繼承蔡文
    淼遺產之範圍限度內，連帶給付原告如附表所示之票款，自屬有據。
四、從而，原告依票據關係及繼承關係，訴請被告丙○○、乙○○應於繼承其被繼承
    人蔡文淼遺產之範圍限度內，連帶給付原告三百四十五萬零八百五十元，及自如
    附表所示利息起算日起至清償日止，按週年利率百分之六計算之利息，為有理由
    ，應予准許。
五、本件原告勝訴部分，係命清償票據上債務之判決，爰依職權宣告假執行。至原告
    敗訴部分，其假執行之聲請即失所附麗，應併予駁回。
六、據上論結，本件原告之訴為有理由，依民事訴訟法第三百八十五條第一項前段、
    第七十九條但書、第八十五條第二項、第三百八十九第一項第四款，判決如主文
    。
中　　　華　　　民　　　國　　九十一　　年　　  十二　　  月　　十一　　日
                                    臺灣臺中地方法院民事第三庭
~B法　　　官　李悌愷
右為正本係照原本作成
如不服本判決，應於判決送達後二十日內，向本院提出上訴狀。
中　　　華　　　民　　　國　　九十一　　年　　  十二　　  月　　十一　　日
~B法院書記官　洪加芳
